臺灣高等法院刑事判決　　　　　　　　99年度上易字第2782號
上　訴　人
即　被　告　劉得良
選任辯護人　康英彬律師
上列上訴人即被告因竊盜案件，不服臺灣桃園地方法院99年度易
字第681 號，中華民國99年11月16日第一審判決（起訴案號：臺
灣桃園地方法院檢察署99年度偵字第6567號），提起上訴，本院
判決如下：
    主  文
原判決撤銷。
劉得良犯電業法第一百零五條之竊盜罪，累犯，處有期徒刑捌月
，扣案之油壓剪肆支均沒收之。
    事  實
一、劉得良前於民國95年間因犯竊盜罪，經臺灣桃園地方法院判
    處有期徒刑7 月，另於同年間因施用第一級、第二級毒品案
    件，分別經前揭法院判處有期徒刑8 月、5 月，嗣上開各宣
    告經分別減刑為有期徒刑3 月15日、4 月、2 月15日，並定
    應執行刑為有期徒刑9 月，於95年11月17日入監服刑，於95
    年12月7 日縮短刑期執行完畢；另被告於96年間因施用第一
    級、第二級毒品案件，分別經前揭法院判處有期徒刑9 月、
    6 月確定，嗣分別減刑為有期徒刑4 月15日、3 月，並應執
    行刑為有期徒刑7 月確定，接續前揭執行，於97年3 月17日
    執行完畢。劉得良猶不知悔改，竟意圖為自己不法之所有，
    於98年11月1 日凌晨某時許，在桃園縣新屋鄉永安村9 鄰20
    0 號附近產業道路上，持其所有、客觀上足以對人之生命、
    身體安全構成威脅，具危險性之油壓剪4 支為工具，竊取臺
    灣電力股份有限公司（以下簡稱臺電公司）架設之供電設備
    即新屋幹273 支9 支4 至273 支9 之4 低1 電桿之銅玻璃電
    線（以下簡稱電纜線）、273 支9 之4 低2 接戶線上之電纜
    線共長約102 公尺得手後，即以電話通知事先商妥負責載運
    之葉時旺至該地點搬運，俟葉時旺（業經另案判處贓物罪確
    定）駕駛車號MK-5652 號自用小客車搭載亦知情之莊博鈞（
    亦經另案判處贓物罪確定）到達上開產業道路後，劉得良即
    將前揭油壓剪放置在葉時旺所駕駛前述自用小客車後車廂，
    再由葉時旺、莊博鈞將前述電纜線搬運上車，相約在桃園縣
    新屋鄉公所前等候，並再以電話聯絡，劉得良即騎乘機車先
    行離去，旋於同日凌晨3 時許，葉時旺駕駛上開自用小客車
    搭載莊博鈞行經桃園縣新屋鄉下埔村2 鄰15號前時，為警駕
    車追上查獲，並扣得長約102 公尺電纜線及劉得良所有併供
    本件竊盜所用之油壓剪4 支及絕緣手套1 副（已銷毀）等物
    ，循線查悉上情。
二、案經臺灣桃園地方法院檢察署檢察官自動檢舉偵查後起訴。
    理  由
壹、程序方面：
一、按被告以外之人於偵查中向檢察官所為之陳述，除顯有不可
    信之情況者外，得為證據，刑事訴訟法第159 條之1 第2 項
    定有明文；又現階段刑事訴訟法規定檢察官代表國家偵查犯
    罪、實施公訴，依法其有訊問被告、證人及鑑定人之權，證
    人、鑑定人且須具結，而實務運作時，偵查中檢察官向被告
    以外之人所取得之陳述，原則上均能遵守法律規定，不致違
    法取供，其可信性極高，故刑事訴訟法第159 條之1 第2 項
    明定被告以外之人於偵查中向檢察官所為陳述，除顯有不可
    信之情況者外，得為證據，至於該項所謂「顯有不可信性」
    ，係指陳述是否出於供述者之真意、有無違法取供情事之信
    用性而言，故應就偵查或調查筆錄製作之原因、過程及其功
    能等加以觀察其信用性，據以判斷該傳聞證據是否有顯不可
    信之情況，並非對其陳述內容之「證明力」如何加以論斷，
    二者之層次有別，不容混淆（刑事訴訟法第159 條之1 第2
    項之立法理由及最高法院94年度台上字第629 號判決意旨參
    照）。經查，證人葉時旺、莊博鈞2 人於偵查中以證人身分
    向檢察官而為之陳述，均經具結，且自筆錄內容觀之，並無
    不正取供之情事，即就卷證形式上觀察，尚無一望即知之顯
    不可信之情形，被告及其辯護人亦未指出上開證述有何顯不
    可信之情況，依刑事訴訟法第159 條之1 第2 項之規定，證
    人葉時旺、莊博鈞2 人於偵查中之證述自有證據能力。又按
    ，詰問權係指訴訟上當事人有在審判庭輪流盤問證人，以求
    發現真實，辨明供述證據真偽之權利，其於現行刑事訴訟制
    度之設計，以刑事訴訟法第166 條以下規定之交互詰問為實
    踐，屬於人證調查證據程序之一環，與證據能力係指符合法
    律所規定之證據適格，而得成為證明犯罪事實存在與否之證
    據資格，性質上並非相同。偵查中檢察官為蒐集被告犯罪證
    據，訊問證人旨在確認被告嫌疑之有無及內容，與審判期日
    透過當事人之攻防，調查證人以認定事實之性質及目的，尚
    屬有別。刑事訴訟法第248 條第1 項前段雖有：「如被告在
    場者，被告得親自詰問。」之規定，然偵查中訊問證人，法
    無明文必須傳喚被告使之得以在場，事實上亦難期被告有於
    偵查中行使詰問權之機會。此項未經被告詰問之被告以外之
    人於偵查中向檢察官所為之陳述，依刑事訴訟法第159 條之
    1 第2 項之規定，原則上屬於法律規定為有證據能力之傳聞
    證據，於例外顯有不可信之情況，始否定其得為證據。是得
    為證據之被告以外之人於偵查中所為之陳述，因其陳述未經
    被告詰問，應認屬於未經合法調查之證據，並非無證據能力
    ，而禁止證據之使用（最高法院96年度台上字第4064號判決
    意旨參照），被告及其辯護人以證人葉時旺、莊博鈞2 人於
    偵查中未經交互詰問，主張其等偵訊時之證述無證據能力，
    尚有誤會。
二、再按被告以外之人（包括證人、鑑定人、告訴人、被害人及
    共同被告等）於審判外之陳述雖不符刑事訴訟法第159 條之
    1 至之4 等4 條之規定，經當事人於審判程序同意作為證據
    ，法院審酌該言詞陳述或書面陳述作成時之情況，認為適當
    者，得為證據，當事人或辯護人於法院調查證據時，知有刑
    事訴訟法第159 條第1 項不得為證據之情形，而未於言詞辯
    論終結前聲明異議者，視為有前項之同意，同法第159 條之
    5 定有明文。查本件其餘下列所引用之被告以外之人於審判
    外之供述，公訴人、被告及其辯護人均於本院準備程序中表
    示同意作為證據（見本院卷第30頁至31頁），而本院審酌上
    開供述證據製作時之情況，無不當取供及證明力明顯過低之
    瑕疵，認以之作為證據應屬適當，揆諸前開規定，認前揭證
    據資料應有證據能力。
貳、實體方面：
一、訊據被告劉得良固不否認與葉時旺相識，惟矢口否認涉有本
    件竊盜犯行，辯稱：案發當日，伊人在家中並未外出，更未
    致電葉時旺或託渠前去載運電纜線，葉時旺係因與其有購毒
    欠款糾紛，故葉時旺、莊博鈞皆構詞誣陷，且葉時旺亦未言
    明所稱受伊所託載運電纜線之代價，且葉時旺所稱伊委託將
    贓物載至新屋鄉公所前，然鄉公所旁即為派出所，顯與竊賊
    不欲竊盜犯行曝光之心態相悖，故葉時旺所證非事實云云。
    經查：
（一）關於上開電纜線係由被告所竊，有下列證據可證：
    1.經證人莊博鈞於偵查中證稱：係葉時旺的朋友阿良打電話
      給葉時旺，伊剛好與葉時旺在一起，即一同搭葉時旺的車
      子前往現場，到現場時，電線已剪好放在地上，伊與葉時
      旺一起搬到後車箱，並親眼看阿良將油壓剪放到後車箱，
      共有3 、4 把等語（見偵字第25792 號卷，以下簡稱偵查
      卷，第58至59頁），另證人葉時旺亦於偵查中證述：電線
      係伊友人劉得良剪的，伊均稱呼劉得良為阿良，劉得良大
      約在凌晨1 、2 點左右打電話給伊，叫伊大概3 、4 點去
      載電線，伊當時正好與莊博鈞在一起，即一同前往，伊到
      現場時，電線已剪好放在地上等語（見偵查卷第61至62頁
      ）；查該二名證人於上開偵查中係經隔離分別訊問，其等
      就被告當時之聯繫方法、到現場所見情境、對於贓物、工
      具之處理等事項，所述內容均互核一致。
    2.嗣再經檢察官傳訊，其二人仍證稱：當晚係受被告電話通
      知去載電線，到了約定地點，被告在該處，電線放在地上
      ，有些已捲好，有些放著還沒捲，被告說把電線捲一捲載
      到新屋去，在新屋等被告，電纜剪、手套等工具，被告騎
      機車不好載，就放在伊等車上，被告與伊等約在新屋鄉公
      所前面，並稱到街上會再打電話給伊等，到新屋鄉公所是
      十幾分鐘的車程被告講完後就先騎機車離開，伊等就捲好
      電線上車開車離開，之後警車追過來，就被抓了等語（見
      偵查卷第107 至109頁）。
    3.迄原審審理中，證人葉時旺仍證稱：98年11月1 日凌晨接
      到被告電話，被告說剪了電線，叫伊到永安那邊去收一下
      ，莊博鈞有聽到伊對被告講的話，伊亦有向莊博鈞轉述係
      接到被告請伊去搬電線的電話，並邀莊博鈞一同前往，莊
      博鈞有同意，其到現場後看到有電線，就放在車子後座，
      被告找伊幫忙係因為伊有車子，且為認識多年的朋友，並
      曾一起施用毒品，伊知道被告不會虧待伊，於出售電線後
      應會分一點錢給伊，故未與被告談代價，伊與莊博鈞為警
      查獲後，警方即將伊2 人分開，伊等並無機會串證，如為
      推諉而卸責於被告，兩人所言應不一致等語（見原審卷第
      75至78頁）；證人莊博鈞亦於原審審理中證稱：電纜線是
      葉時旺的朋友的，當天伊與葉時旺一起出門，葉時旺接到
      電話，就載伊前往上開新屋鄉○○村○○○○○道路，伊
      看到葉時旺的友人在該處，電纜線已放在地上，葉時旺的
      友人即叫伊與葉時旺一起搬，查扣到的油壓剪4 支，3 小
      1 大，是與電纜線一起放在地上，伊與葉時旺自警詢中係
      分開製作筆錄，並無串通，伊當時即有指認被告的照片，
      伊知道被告綽號阿良，扣案油壓剪是被告放在後車箱等語
      （見原審卷第107 至110 頁），2 人就上開所查扣電纜線
      之來源、於抵達行竊地點時所見情況、贓物及犯罪工具搬
      運之過程，所證亦大致相同；及至本院審理中，該2 名證
      人猶堅證案發當日係受被告電話通知前往、伊等只是載電
      纜線，被告要伊等將電纜線載到鄉公所旁空地等候等語如
      前（見本院卷第242 頁反面至244 頁）。
    4.承上，證人葉時旺、莊博鈞2 人自被警查獲伊始，即為警
      區分製作筆錄，迄至移送檢察署接受偵訊時，亦仍隔離訊
      問，並無串飾證詞之機會，則其二人自始即陳明本案尚有
      第三人參與，且該人即為被告，復就何以前往案發現場、
      到現場後所見情景等項，均始終陳述如一，且不論竊盜或
      搬運贓物行為，均負有刑事責任，尤於證人莊博鈞而言，
      其因適在證人葉時旺所駕駛之自小客車上，係受證人葉時
      旺之搭載前往電纜線遭竊地點，原可諉為不知情且未參與
      ，然其仍就搬運電纜線之過程直陳其事，該2 人均因搬運
      本件贓物犯行，經原審分別以99年度審易緝字37號、99年
      度審易字第120 號判處有期徒刑3 月15日確定，有其2 人
      之前案紀錄表及上開刑事判決附卷可佐，是證人葉時旺、
      莊博鈞二人均未因供述本案之電纜線係被告行竊後交付渠
      等運送而減免其刑事責任，衡情證人葉時旺、莊博鈞均無
      虛構竊嫌為被告劉得良，再自行承擔搬運贓物犯罪科刑之
      必要。至證人莊博鈞係臨時受葉時旺之邀前往現場參與搬
      運贓物之行為，該處光線昏暗，復急於搬運上車以載離現
      場，則其對於扣案手套為何人所有，或未能詳為注意而有
      所推斷，自應仍以證人葉時旺所證各扣案證物為何人所有
      為可採，且尚不足以證人莊博鈞於原審審理中證述絕緣手
      套為葉時旺所有一語之瑕疵，即否定其關於前往案發現場
      所見等證詞之可信性。此外並有贓物認領保管單、電力線
      路失竊現場調查報告表各1 份在卷可稽（見偵查卷第39、
      40頁），復有油壓剪4 支等物扣案可佐，足認證人葉時旺
      、莊博鈞2 人確係於被告劉得良竊得電纜線後，前往現場
      協助搬運贓物等情屬實。
（二）至證人葉時旺所使用之00000000000 號行動電話雖於98年
      11月1 日凌晨僅有與0000000000號行動電話通話之紀錄（
      見偵查卷第76至77頁），而該0000000000號行動電話之申
      辦人李福山亦證述伊不認識被告、證人葉時旺及莊博鈞，
      伊電話係交給綽號阿賢之人使用等語（見本院卷第244 頁
      反面），另證人葉時旺、莊博鈞亦均證稱不認識李福山等
      語（見本院卷第242 、243 頁反面）。惟經參以證人葉時
      旺於偵查中所證：案發當時，被告係持無來電顯示之號碼
      撥打伊電話，但伊電話號碼已忘記等語（見偵查卷第85頁
      ），雖其嗣經傳喚到庭時，又稱被告係撥打電話至其0000
      0000000 號行動電話等語，然證人莊博鈞亦於原審審理中
      證稱葉時旺當時有接到數通電話，當時伊與葉時旺均在吸
      毒，很多吸毒的朋友都會互相聯絡，葉時旺當時不只接過
      1 通電話等語（見原審卷第107 頁反面、109 頁反面），
      足見證人葉時旺確同時使用多支行動電話，惟警方於查獲
      當時，並未就其當時所攜用之行動電話進行調查，則事後
      證人葉時旺未能分辨或確記某一時間、究何人係用何電話
      與其聯繫，應屬常態；其於本院審理中證稱係由莊博鈞接
      聽等語，亦非無因距離案發時日已兩年有餘，時日過久而
      就當時細節有所混淆之可能。本件既經證人葉時旺、莊博
      鈞多次證述上開電纜線係由被告所竊等語如前，已堪採認
      ，是尚不足以上開通聯紀錄及證人李福山之證詞，資為有
      利於被告之證據。
（三）被告之辯護人雖請求鑑定扣案絕緣手套及油壓剪上之指紋
      ，然查，扣案絕緣手套業經於另案宣告沒收，並經執行銷
      毀而不存在，有臺灣桃園地方法院檢察署扣押（沒收）物
      品處分命令、扣押物品清單各1 份在卷可憑（見本院卷第
      60-2、60-3頁），已無從就之進行鑑定；另扣案油壓剪則
      係採取開放式包裝，並未特別彌封保存，並經諸多承辦人
      員經手，復參以竊賊使用油壓剪竊取電線時，為防觸電，
      必戴有手套，應無留下指紋之可能；至事後搬運時縱有觸
      及而留有指紋，至多僅能證明搬運贓物犯行，亦無從以之
      認定行竊之人，故該鑑定於認定本件竊行並無助益，尚無
      鑑定之必要。綜上，本件事證已臻明確，被告所辯各節均
      不足採，其犯行堪以認定，應法論科。
二、按行為後法律有變更者，適用行為時之法律，但行為後之法
    律有利於行為人者，適用最有利於行為人之法律，刑法第2
    條第1 項定有明文；查被告行為後，刑法第321 條業經總統
    於100 年1 月27日修正公布，然本次係針對該條第1 項第6
    款為修正，並未及於該條第1 項第3 款，亦無刑度上之差異
    ，修正後之法律並未更有利於被告，故仍應適用被告行為時
    之刑法第321 條第1 項第3 款之規定，合先敘明。按刑法第
    321 條第1 項第3 款所稱兇器，係指客觀上足以對人之生命
    、身體安全構成威脅，具危險性之物品均屬之，且只須行竊
    時攜帶即為已足，不以行為人初有行兇之意圖為必要，最高
    法院79年度台上字第5253號判例意旨參照；被告竊取電纜線
    所攜帶之油壓剪4 支，均為金屬製品，足以剪斷電纜線，顯
    見該等工具係具有堅硬銳利之特性，足對人之生命、身體安
    全構成威脅，客觀上具有危險性，應屬之。又臺電公司係應
    一般需用供給電能之事業經營之人，為電業經營者，又被告
    所竊取之電纜線係臺電公司架設於桃園縣新屋鄉永安村9 鄰
    200 號旁產業道路新屋幹273 支9 支4 至273 支9 之4 低1
    電桿之電纜線、273 支9 之4 低2 接戶線上之電纜線等情，
    業經證人即臺電公司技術員唐景賢於警詢中陳明在卷（見偵
    查卷第37頁），於失竊前，該等線路係正常供電中，亦有電
    力線路失竊現場調查報告表1 份可參（見偵查卷第40頁），
    是該等電纜線乃屬電業法所規定之供電設備。故核被告竊取
    供電設備即電纜線之行為，應依電業法第105 條規定，適用
    刑法第321 條第1 項第3 款之攜帶兇器竊盜罪論處。起訴書
    雖未記載及於被告竊盜供電設備之行為，然該部分事實既與
    已起訴部分有實質上一罪之關係，本院自應併予論究。又被
    告有事實欄所載犯罪科刑及執行紀錄，有本院被告前案紀錄
    表在卷可憑，其受有期徒刑執行完畢後5 年內，故意再犯本
    件有期徒刑以上之罪，係屬累犯，應依刑法第47條第1 項規
    定加重其刑。
三、原判決據以論科，固非無見，然查：（一）被告所竊取之電
    纜線為電業法所規定之供電設備，已如前述，原判決漏未論
    及電業法第105 條部分，於主文、事實、理由之記載，均有
    所違誤。（二）為警查扣之絕緣手套1 副，業經另案執行銷
    毀而不存在，已如前述，原判決仍對之宣告沒收，亦有未洽
    。被告不服原判決提起上訴，上訴意旨略以：依卷附通聯紀
    錄，被告並未與證人葉時旺、莊博鈞2 人有任何電話連繫，
    且證人葉時旺之電話當日僅與0000000000號行動電話有通話
    紀錄，該電話所有人為李福山，非為被告，且不認識被告；
    又證人莊博鈞於原審審理中證稱絕緣手套為葉時旺所有，如
    為被告竊取電線，何以絕緣手套為葉時旺所有；而被告自有
    貨車，無須請葉時旺載運；且證人葉時旺、莊博鈞對於利潤
    如何分配，亦均未交代；況證人葉時旺所述與被告相約地點
    即新屋鄉公所前，該處旁即新屋派出所，相約該處，無異自
    曝犯行；原審復未就扣案油壓剪及絕緣手套鑑定指紋，有所
    疏漏等語。惟關於被告犯行之認定，本院已一一說明如前，
    被告否認犯罪，乃就原審依職權為證據取捨及心證形成之事
    項，執詞反覆爭執，均無理由；惟原判決既有上開所指可議
    之處，自應由本院予以撤銷改判。爰審酌被告正值壯年，不
    思以正當方式謀生，意欲不勞而獲，且無視他人生活用電所
    需，攜帶兇器竊取財物，影響供電，法治觀念薄弱，暨其犯
    後態度、犯罪動機、手段、目的、智識程度等一切情狀，量
    處如主文第2 項所示之刑。末查，扣案之油壓剪4 支係被告
    所有，已據證人葉時旺於原審審理中證述明確（見原審卷第
    77頁反面），該等物品係供被告犯本件竊盜罪所用之物，應
    依刑法第38條第1 項第2 款規定宣告沒收。至絕緣手套1 副
    業經另案執行沒收銷毀而已滅失，其餘扣案之手電筒、鐵條
    、安全扣帶等物，係證人葉時旺所有，業據其於原審審理中
    陳明在卷（見原審卷第77頁反面），核與證人莊博鈞所述相
    符（見原審卷第109 頁反面），非為被告所有，另扣案之一
    般手套2 副，亦無證據可認與本案有何直接關聯，故均不為
    沒收之諭知，附此敘明。
據上論斷，應依刑事訴訟法第369 條第1 項前段、第364 條、第
299 條第1 項前段，電業法第105 條，刑法第2 條第1 項前段、
100 年1 月27日修正前刑法第321 條第1 項第3 款、第47條第1
項、第38條第1 項第2 款，判決如主文。
本案經檢察官何明楨到庭執行職務。
中    華    民    國   100    年    2     月    22    日
                  刑事第十九庭審判長法  官  鄧振球
                                    法  官  潘翠雪
                                    法  官  彭幸鳴
以上正本證明與原本無異。
不得上訴。
                                    書記官  陳靜姿
中    華    民    國   100    年    2     月    22    日
附錄本案論罪科刑法條：
100 年1 月27日修正前刑法第321 條
犯竊盜罪而有左列情形之一者，處6 月以上、5 年以下有期徒刑
：
一、於夜間侵入住宅或有人居住之建築物、船艦或隱匿其內而犯
    之者。
二、毀越門扇、牆垣或其他安全設備而犯之者。
三、攜帶兇器而犯之者。
四、結夥三人以上而犯之者。
五、乘火災、水災或其他災害之際而犯之者。
六、在車站或埠頭而犯之者。
前項之未遂犯罰之。
電業法第105 條
竊盜或損壞電桿、電線、變壓器或其他供電設備者，依刑法之規
定從重處斷。